【裁判字號】    94,交聲,242
【裁判日期】    950306
【裁判案由】    違反道路交通管理處罰條例聲明異議
【裁判全文】
臺灣雲林地方法院交通事件裁定         94年度交聲字第242號
原處分機關  交通部公路總局嘉義區監理所雲林監理站
異  議  人
即受處分人  甲○○
                    國民
上列受處分人因違反道路交通管理處罰條例案件，對於交通部公
路總局嘉義區監理所雲林監理站民國94年10月11日所為之裁決處
分（原處分案號：雲監裁字第裁72-Z00000000號、第裁72-Z0000
0000號、第裁72-Z00000000號），聲明異議，本院裁定如下：
    主  文
異議駁回。
    理  由
一、原處分意旨略以：異議人即受處分人甲○○於民國94年7 月
    31 日8時38分許，駕駛車牌號碼2726─GM號自用小客車，行
    經最高速限110 公里之國道3 號高速公路南向指標240.5 公
    里路段時，以時速126 公里之速度行駛，超速16公里，經內
    政部警政署國道公路警察局第七警察隊員警以雷達測速槍測
    定該車行車速度後予以攔車，惟異議人竟不服稽查，駕車逃
    逸，經警駕車尾隨欲加以攔截，詎異議人於國道3 號南下
    240.5 公里至260 公里間，沿途竟不依規定任意變換車道，
    利用路肩超車後逃逸。而為警以異議人有違反道路交通管理
    處罰條例第33條第1 項、第60條第1 項規定之行為，逕行掣
    單舉發。嗣異議人於舉發通知單上所載之應到案日期前（即
    94年10月11日前）向原處分機關提出申訴，經原處分機關認
    異議人之申訴無理由，乃依道路交通管理處罰條例第9 條第
    1 項、第33條第2 項、第60條第1 項及違反道路交通管理事
    件統一裁罰基準表之規定，各裁處新臺幣（下同）6,000 元
    、3,000 元、3, 000元之罰鍰，並依同條例第63條第1 項第
    1 款規定，各記違規點數2 點、1 點、1 點，合計裁罰12,
    000 元，記違規點數4 點。
二、聲明異議意旨略以：異議人甲○○所有之BMW 廠牌車牌號碼
    2726-G M號自用小客車並未於上開時間行經上開地點，本件
    可能係舉發之員警看錯車牌，本件應有科學證據（如照片等
    ），方能折服。況且，本件舉發違反道路交通管理事件通知
    單（以下簡稱舉發通知單）3 張上車主姓名均誤載為莊仕勳
    （應為甲○○），汽車廠牌皮姆威（應為BMW）， 如經舉發
    之員警查詢電腦後尚有上開錯誤，舉發之員警更有可能記錯
    車牌號碼等語，為此提出異議等語。
三、按汽車行駛高速公路，應依速限標誌指示；汽車行駛高速公
    路，不得有「利用路肩超越前車」、「不服從公路警察之指
    揮或稽查取締而逃逸」之行為；汽車在行駛途中，不得驟然
    或任意換車道，如欲超越前車或變換車道時，應先顯示方向
    燈告知前後車輛，並保持安全距離及間隔，方得超越或變換
    車道；高速公路交通管制規則第5 條第1 項前段、第9 條第
    1 項第2 款、第13款、第11條分別定有明文。又汽車行駛於
    高速公路或設站管制之道路，而不遵管制之規定者，處汽車
    駕駛人新臺幣（下同）3,000 元以上6,000 元以下罰鍰；汽
    車駕駛人，駕駛汽車有違反本條例之行為，經交通勤務警察
    制止時，不聽制止或拒絕停車接受稽查而逃逸者，除按各該
    條規定處罰外，處3,000 元以上6,000 元以下罰鍰，道路交
    通管理處罰條例第33條第1 項及第60條第1 項分別定有明文
    。且汽車駕駛人違反前開規定者，除依原條款處罰鍰外，並
    分別記違規點數1 點，亦為同條例第63條第1 項第1 款所明
    定。
四、經查：本件異議人固否認曾於舉發通知單上所載之時間，行
    經上開地點，更無何舉發通知單所載之違規情事資為其辯解
    。然查：
  (一)證人即舉發本件違規之值勤員警張志維於本院訊問時到庭結
    證證稱：我們在國道三號南下240 公里處取締超速勤務，異
    議人所駕駛車牌號碼2726號自用小客車超速違規，當時速度
    為126 公里，我們隨即予以攔查，該車不停反而加速逃逸，
    我們隨即尾隨盤查，沿路尾隨到斗六交流道之期間，異議人
    於250 公里、253 公里，還有257 公里處均利用路肩超車，
    任意變換車道。因為異議人駕駛之上開自用小客車未自行停
    止，為避免發生危險，當日只有尾隨記下異議人的車牌號碼
    ，及廠牌顏色。之後，異議人所駕駛之上開自用小客車即於
    斗六交流道逃逸，嗣經其向勤務中心查詢確認該車車籍及廠
    牌顏色，遂予逕行舉發。本件舉發時曾與共同執行勤務之陳
    奎谷共同確認過車牌號碼。確認之方式是其看到車牌號碼後
    ，經副駕駛即陳奎谷確認違規車輛之車牌號碼後抄下。舉發
    當時係將車牌號碼、廠牌及顏色一併記下，並經過勤務中心
    確認後始掣單舉發。否則，縱然車牌號碼、廠牌一致，但顏
    色不同仍不會舉發。又本件從國道三號高速公路南下240.5
    公里處到260 公里處之斗六交流道間有19.5公里很長的距離
    跟時間可以確認異議人駕駛車輛之車牌號碼，且其等一直緊
    隨在異議人駕駛之上開自用小客車之後，並未跟離。至舉發
    通知單上所載之廠牌「皮姆威」即指「BMW 」廠牌。「皮姆
    威」即為「BMW 」中文的簡稱。一般所稱「寶馬」及「皮姆
    威」均指「BMW 」。至異議人違規超速部分係經以雷射槍定
    點測速所得。上開雷射槍並無照相功能，僅能測距及被測定
    車輛當時之速度。且雷射槍可以單點鎖定，縱同時有2 、3
    部車同行，亦可以鎖定後測速。又當時與證人張志維一同舉
    發本件違規事件之員警陳奎谷，經到本院與證人張志維隔離
    訊問，證人陳奎谷證述內容核與證人張志維上開所述大致相
    符。證人陳奎谷並提出國道公路警察局電腦資料查詢紀錄表
    1 紙，證明確實曾於舉發時有查詢異議人上開自用小客車之
    車牌號碼2726-GM 之紀錄，並證稱上開查詢紀錄表上查詢結
    果一欄於「無」之欄位處打勾，係表示無失竊紀錄、車牌註
    銷等情形。本院認為，證人張志維及陳奎谷均為依法執行職
    務之公務員，與異議人又夙無嫌隙，其公正執法應可期待，
    若非異議人確有超速、任意變換車道、利用路肩超車、不服
    稽查而逃逸等違規情事，證人張志維及陳奎谷實無設詞誣攀
    之理；且雷達測速槍係以雷射直線光束瞄準受測目標車進行
    單車偵測，並不受當時車流量影響及其他車道上行駛中車輛
    干擾，亦經證人張志維證述明確，並有雷射槍檢驗合格證明
    書附卷可查（見本院卷第31頁至第57頁），足認上開員警用
    以測速之雷射槍精確性應無庸置疑。從而，異議人有原處分
    機關裁決書3 紙所指超速行駛、任意變換車道、利用路肩超
    車、拒絕停車接受稽查而逃逸等違規事實，均堪認定。
  (二)至於證人張志維與陳奎谷所持之雷射槍固未配有拍照功能，
    以致舉發機關無法提出照片佐證，惟警察舉發交通違規行為
    ，並不以照片為必要之證明方法，若強求各種交通違規行為
    均需以照片為其裁罰依據，事實上殆不可行，蓋諸多違規行
    為之發生難以預期，違規狀態稍縱即逝，如闖紅燈（在未設
    置闖紅燈自動照相儀器之處所）；未戴安全帽之騎士見警攔
    查，隨即戴上安全帽；未繫安全帶之汽車駕駛見警攔查，隨
    即繫上安全帶等情形，根本無法期待此類違規行為均須照相
    為證，是本件縱未有照相存證，亦無礙於前開違規事實之認
    定。再者，行政處分如有誤寫、誤算或其他類此之顯然錯誤
    者，處分機關得隨時或依申請更正之，行政程序法第101 條
    第1 項定有明文。本件舉發通知單3 紙上所載車主姓名雖誤
    載為「莊仕勳」，然上開錯誤僅為「仕」與「士」同音字，
    其字形復相近，是舉發通知單上誤載為顯然錯誤，並業經原
    處分機關於裁決書上更正為「甲○○」而補正上開瑕疵，亦
    有原處分機關裁決書3 紙在卷可稽（見本院卷第12頁至第14
    頁）。末查，異議人辯稱舉發通知單上將其所有自用小客車
    之廠牌記載為「皮姆威」亦屬誤載云云，業經證人張志維及
    陳奎谷於本院審理時證稱「皮姆威」即「BMW 」廠牌之意，
    是異議人上開辯解亦無可採。
五、從而，原處分機關以異議人在高速公路超速行駛、任意變換
    車道且拒絕停車接受稽查而逃逸，分別依道路交通管理處罰
    條例第33條第1 項、第60條第1 項規定，各裁罰異議人罰鍰
    6,000 元、3,000 元、3, 000元之罰鍰，並依同條例第63條
    第1 項第1款 規定，各裁處記違規點數2 點、1 點、1 點，
    合計裁罰12, 000 元，記違規點數4 點，於法並無不合，異
    議人聲明異議為無理由，應予駁回。
六、據上論斷，應依道路交通管理處罰條例第87條第2 項，道路
    交通案件處理辦法第19條，裁定如主文。
中    華    民    國    95    年    3     月    6     日
                  交通法庭  法  官 李明鴻
以上正本證明與原本無異
如不服本裁定應於送達後5 日內向本院提出抗告狀
                            書記官 孫秀桃
中    華    民    國    95    年    3     月    6     日


司法院資訊處製作；財團法人民間司法改革基金會備份。
